【裁判字號】    99,消債更,83
【裁判日期】    990813
【裁判案由】    更生事件
【裁判全文】
臺灣臺南地方法院民事裁定            99年度消債更字第83號
聲  請  人
即  債務人  連素珠即連芯媮
上列當事人因消費者債務清理事件聲請更生，本院裁定如下：
    主  文
更生聲請駁回。
聲請費用由聲請人負擔。
    理  由
一、按債務人不能清償債務或有不能清償之虞者，得依本條例所
    定更生或清算程序，清理其債務，消費者債務清理條例第 3
    條定有明文。又聲請更生或清算不合程式或不備其他要件者
    ，法院應以裁定駁回之，但其情形可以補正者，法院應定期
    間先命補正，復為同條例第8條所明定。衡諸債之關係，係
    以當事人間之信賴關係為基礎，為社會經濟組織之重要支柱
    ，故當事人於以法律行為追求自己之利益之際，亦應顧及對
    方之利益，並考量債權債務在社會上之作用，本於誠實及信
    用之原則，行使債權及履行債務。是對於已陷入經濟上困境
    之消費者，若任其於惡性循環之債務窘境中生存，將衍生嚴
    重之社會問題，難以維持安定之社會經濟秩序，故為兼顧債
    權人、債務人雙方之利益，對陷於經濟上困境之消費者，乃
    允其於消費者債務清理條例施行後，得選擇以重建型之更生
    程序或清算型之清算程序清理其債務，藉以妥適調整債務人
    與債權人及其他利害關係人間之權利義務關係，保障債權人
    獲得公平受償，並謀求消費者經濟生活之重建復甦機會。惟
    若債務人履行債務並無困難，僅係為圖謀減免債務，而不為
    債務之履行，自有違債權契約為誠信契約之本旨。
二、本件聲請意旨略以：聲請人因消費借貸、信用卡或現金卡契
    約，對金融機構負有債務，無擔保或無優先權之債務總額未
    逾新台幣（下同）1,200萬元，因有不能清償債務情事，前
    已提出債權人清冊，依中華民國銀行公會會員辦理消費金融
    案件無擔保債務協商機制，以書面向最大債權金融機構香港
    上海匯豐銀行請求共同協商債務清償方案，雖經協商成立，
    聲請人應月付38,713元。聲請人自97年起因業績不理想，薪
    資因而減少，扣除生活必要費用及扶養費用後，已不足清償
    債務，無力繼續履行原協商條件，迫不得已於民國97年7月
    間毀諾，實有不可歸責於己之事由，而致履行協商清償計畫
    顯有重大困難，且顯不能清償債務，又未經法院裁定開始清
    算程序或宣告破產，爰依法聲請更生等語。
三、經查：
  (一)聲請人於本件更生聲請前，已於95年依中華民國銀行公會會
    員辦理消費金融案件無擔保債務協商機制與香港商香港上海
    匯豐銀行（下稱匯豐銀行）成立協商，自95年5月起，分140
    期，零利率，每月以38,713元依各債權銀行債權金額比例清
    償各項債務，至全部清償為止，聲請人嗣後於97年7月間毀
    諾等情，有協議書、無擔保債務還款計畫附於高雄地方法院
    97年消債更字第1701號卷宗可稽。又聲請人曾向高雄地方法
    院聲請更生，經法院駁回確定在案（參高雄地院97年度消債
    更字第1701號、98年度消債抗字第12號卷）。聲請人於聲請
    本件更生後，再與最大債權銀行匯豐銀行協商債務清償方案
    ，匯豐銀行提供「期數180期，利率0%，月付金7,487元」之
    還款條件，而聲請人以無法負擔為由拒絕同意，有匯豐銀行
    99 年6月2日民事陳報狀及聲請人99年6月11日民事陳報狀在
    卷可參。
  (二)聲請人現任職於國票綜合證券股份有限公司，並自陳每月薪
    水為33,000元，此有聲請人99年5月20日民事陳報狀及國票
    綜合證券股份有限公司函覆之債務人薪資明細足參。雖聲請
    人主張每月必要支出含房租在內為22,615元，但參酌內政部
    所公告99年度臺灣省低收入戶最低生活費用每人每月皆為9,
    829元【該統計係按照政府最近一年平均每人消費支出（包
    括食品費、衣著鞋襪費、房租水電費、家居管理費、醫療保
    健費、交通通訊費、娛樂教育費及雜項支出）百分之六十訂
    定】。而債務人與金融機構之債權人成立協商後，即應本於
    債權契約，依誠實及信用之原則勉力履行之，是以，債務人
    在履行債務期間，須經歷經濟困苦之過程，其生活開銷理當
    予以節制，除應積極開源，努力勤奮工作以增加收入償還債
    務外，其生活更須儉樸，且適當控制其生活費用支出，以達
    成勉力履行債務，以符合公平正義及誠信原則，是認聲請人
    每月必要生活費用（包含食、衣、住、行、強制性保險等）
    ，依上開標準以每月9,829元計算，始屬合理。
  (三)承上所述，以聲請人現每月平均收入約為33,000元，扣除聲
    請人每月必要支出9,829元後，則有餘額23,171元可供償還
    債務【計算式：0000000000＝23171元】。而按97年5月中
    華民國銀行公會決議，金融機構就曾經參加95年度債務協商
    毀諾客戶提供「個別協商一致性方案」及對有繳款困難之債
    務協商持續履約客戶提供「變更債務協商協議書方案」，故
    債務人可與債權人重新協商，訂定適當可行之清償方案。債
    務人稱因無法負擔95年協商方案而於97年7月毀諾，債務人
    自可與債權人重新協商以訂定債務人能力所及之協商方案，
    今債務人於本件更生聲請中，與匯豐銀行再進行債務協商，
    匯豐銀行提供「期數180期，利率0%，月付金7,487元」之個
    別協商方案，而聲請人對匯豐銀行所欠債務於99年5月31日
    進行個別協商時為1,347,721元，約佔聲請人無擔保債務總
    額之33.7﹪，此有匯豐銀行99年6月2日民事陳報狀附卷可參
    ，其他銀行依「個別協商一致性方案」比照辦理計算，則聲
    請人每月還款總金額約為22,217元【計算式：7487÷0.337
    ＝22217元】，而聲請人每月有23,171元可供償債，顯足以
    負擔全部還款金額，則聲請人既有履行債務能力，則其無不
    能清償債務或不能清償之虞之情事已明。
四、綜上所述，債務人既有能力與各金融機構重新成立協商方案
    ，債務人即無不能清償債務亦無不能清償之虞之情事，而與
    消費者債務清理條例第3條所定要件不符，上開欠缺又屬無
    從補正，應認其更生之聲請為無理由，應駁回本件更生之聲
    請，爰裁定如主文。
中    華    民    國    99    年    8     月    13    日
              民事第一庭    法      官  蔡孟珊
上為正本係照原本作成。
如不服本裁定，應於裁定送達後10日內，以書狀向本院提出抗告
，並繳納抗告費新臺幣1千元
中    華    民    國    99    年    8     月    13    日
                            書  記  官  吳幸芳

司法院資訊處製作；財團法人民間司法改革基金會備份。
